臺灣桃園地方法院刑事判決　　　　　　　95年度訴字第2885號
公　訴　人　臺灣桃園地方法院檢察署檢察官
被　　　告　戊○○
　　　　　　　　　　國民
　　　　　　　　　　現羈押於臺灣桃園看守所
選任辯護人　廖克明律師
　　　　　　楊擴舉律師
被　　　告　乙○○
選任辯護人　康英彬律師
上列被告因毒品危害防制條例案件，經檢察官提起公訴（95 年
度偵字第22988 號），本院判決如下：
    主  文
戊○○共同販賣第一級毒品，累犯，處有期徒刑貳拾年，扣案如
附表編號1 、2 之物，均沒收銷燬之；扣案如附表編號3 至4 之
物，均沒收。未扣案之犯罪所得新臺幣參萬伍仟元沒收之，如全
部或一部不能沒收時，以其財產抵償之。
乙○○共同販賣第一級毒品，處有期徒刑拾陸年。扣案如附表編
號1 、2 之物，均沒收銷燬之；扣案如附表編號3 至4 之物，均
沒收。未扣案之犯罪所得新臺幣參萬壹仟元沒收之，如全部或一
部不能沒收時，以其財產抵償之。
    事  實
一、戊○○前施用毒品案件，經臺灣雲林地方法院於民國92年5
    月29日以以92年度訴字第269 號判處應執行有期徒刑1 年6
    月，並於92年6 月19日確定，因縮刑假釋付保護管束出監，
    於94年7 月30日縮刑期滿執行完畢。詎猶不知悔改，基於販
    賣毒品營利之決意，販入第一級毒品海洛因、第二級毒品安
    非他命供買家依其需求選購，自95年2 月間某日起至同年9
    月24日前某日晚間約7 、8 時許，均以1 千元之價格，先後
    在桃園縣桃園市南崁附近或桃園市○○○○○路附近販賣第
    一級毒品洛因2 次；販賣第2 級毒品安非他命2 次予甲○○
    。復自95年9 月間起，與其女友乙○○基於共同販賣第一級
    毒品及第二級毒品之犯意聯絡，戊○○提供其本人與乙○○
    之行動電話作為聯絡工具，購毒者來電洽購，由戊○○、乙○○分別接聽後，約完交易地點或由戊○○，或由乙○○前
    往交易毒品，所得均由戊○○統籌處理，為下述 (一)至
     (七)之 販賣第一級毒品海洛因及第二級毒品安非他命之犯
    行，並將所得共同花用：
(一)甲○○以其所持用之0000000000號行動電話，於95年9 月24
    日下午5 時28分許撥打戊○○所持用之0000000000號行動電
    話欲購買第一級毒品海洛因，惟戊○○不願外出，甲○○即
    以電話聯絡乙○○，告以欲買海洛因。乙○○於至戊○○位
    於桃園縣桃園市○○路2 巷3 號住處，徵得戊○○同意後，
    自戊○○皮包內取出第一級毒品海洛因1 小包，於同晚約7
    、8 時許，在臺北縣林口鄉某處，以1 千元之價格出售交付
    海洛因1 小包予甲○○。
(二)由戊○○於95年9 月22或23日某時，在桃園縣桃園市廣明陸
    橋旁販賣新臺幣 (以下同)1 千 元之安非命予姓名年籍不詳
    綽號「小莊」之男子。
(三)戊○○前女友丙○○欲於95年9 月23日凌晨0 時13分、同月
    24日凌晨3 時19分以其所持用之0000000000號行動電話分別
    撥打戊○○所持用之000000 0000 號行動電話聯絡購買安非
    他命事宜，戊○○則於95年9 月23日某時、24日某時，先後
    在臺北市○○路○ 段364 巷40號3 樓之1 丙○○住處，各以
    5 千元之價格販賣第二級毒品安非他命予丙○○。丙○○復
    於同年9 月25日上午11時49分許、同日中午12時10分許，以
    0000000000號行動電話接續撥打戊○○所持用之0000000000
    號行動電話，向戊○○購買第二級毒品安非他命，戊○○則
    於同日下午某時，在桃園縣桃園市○○路附近某處，以6 千
    元之價格，出售第二級毒品安非他命予丙○○。
(四)於95年9 月24日某時，由姓名年籍不詳綽號「雯雯」先聯絡
    戊○○欲購買第一級毒品海洛因2 千元，再由戊○○通知乙○○於同日持2 千元之第一級毒品海洛因至桃園縣體育場(
    俗稱桃園巨蛋)販賣予「雯雯」。
(五)於95年9 月24日晚間7 時7 分許、8 時2 分許、8 時35分許
    ，丁○○接續以其0000000000號行動電話撥打戊○○之0000
    000000號行動電話，向戊○○購買第一級毒品海洛因1 千元
    ，戊○○即將第一級毒品海各因1 小包交予乙○○，在桃園
    縣桃園市○○路2 巷3 號之住處外交付予前來取貨之丁○○
    。又於同年10月24日下午7 時許、同晚7 時34分許，丁○○
    再以其所持用之0000000000號行動電話及000000000 號市內
    電話接續撥打乙○○所持用之0000000000號電話欲購買2000
    元之第二級毒品安非他命，乙○○接聽後，至戊○○住處轉
    告戊○○，丁○○至前開戊○○住處交付2 千元後，向戊○○購得第二級毒品安非他命。
(六)於95年10月1 日上午某時許，在桃園市某不詳地點，由乙○○將0.25公克之第二級毒品安非他命以2 千元之價格出售給
    真實姓名年籍不詳之「阿賓」男子，並將該2 千元交予戊○○。
(七)於95年10月20日下午9 時36分許，有真實姓名、年籍不詳綽
    號「仲豪」之男子以0000000000號行動電話撥打0000000000
    號電話欲向戊○○購買1 公克6 千元之第二級毒品安非他命
    ，戊○○即與「仲豪」相約於同晚在南亞工專附近交易，於
    「仲豪」抵達後，戊○○即交付6 千元之第二級毒品安非他
    命予「仲豪」。
嗣因戊○○為警監聽得悉上情，於95年11月1 日下午3 時30分許
及4 時40分許，分別於桃園縣龜山鄉大崗村下湖8 之 5號查獲乙○○；在桃園縣桃園市○○路2 巷3 號1 樓查獲戊○○，並扣得
海洛因2 包（共淨重15.6公克，純質淨重1.20公克）、甲基安非
他命1 小包 (毛重1.06公克，淨重0.80公克)、 空夾鏈袋91個、
電子磅秤1 只等物。
二、案經臺北市政府警察局移送桃園地方法院檢察署檢察官偵查
    公訴。
    理  由
壹、證據能力部分：
一、按被告以外之人於審判外之言詞或書面陳述，除法律另有規
    定外，不得作為證據，刑事訴訟法第159 條第1 項定有明文
    。此乃基於直接審理主義及言詞審理主義之原則，證人應於
    審判程序中為證述，使審判者於審判中就有關人員之陳述，
    憑其直接審理及言詞審理以形成正確心證。證人若以書面代
    替陳述，或在審判以外之程序為陳述但未在審判中為陳述者
    ，因審判者未能依其言詞陳述而直接審理，無從觀其行，聽
    其言，有無從正確形成心證之可能。況為保障被告之反對詰
    問權，使證人之證述在訴訟上經反覆檢驗，以確保被告之權
    益及證人證述之正確性以明事實，故證據未經法院秉於直接
    審理、言詞審理及反對詰問之情形下，均屬傳聞，原則上不
    得作為證據。次按，被告以外之人於審判中有傳喚不到者，
    其於檢察事務官、司法警察官或司法警察調查中所為之陳述
    ，經證明有可信之特別情況，且為證明犯罪事實之存否所必
    要者，得為證據，刑事訴訟法第159 條之3 第3 款後段亦定
    有明文。此乃因檢察事務官、司法警察官或司法警察本即具
    有調查犯嫌疑人犯罪情形及蒐集證據等職權，且此等具有調
    查犯罪權限之人於調查人之供述時，依法須製作筆錄，並經
    受詢問者簽名確認，若所作之筆錄毫無例外全無證據能力，
    亦當非所宜。再者，如被告以外之人檢察事務官、司法警察
    官或司法警察調查中之陳述，係在可信之特別情況下所為，
    且為證明犯罪事實之存否所必要，而於審判程序中，發生事
    實上無從為直接審理之原因時，仍不承認該陳述之證據適格
    ，即有背於實體真發見之訴訟目的，故例外承認於此種情形
    下，於檢察事務官、司法警察官或司法警察中之陳述有證據
    能力。是現行之刑事訴訟法兼採直接審理、言詞審理、反對
    詰問及實體真實發見等原則，非單偏英美法系之反對詰問或
    大陸法系之直接審理，而係以實體真實發見為中心，兼採英
    美法、大陸法系之審理精神。至如證人依法應具結而未具結
    者，其證言不得作為證據，刑事訴訟法第158 條之3 另定有
    明文，則若證人於法院、檢察官前為證述而未依法具結者，
    依該條規之規定，其證言不得作為證據。
二、經查，本案證人丙○○於警詢中，已就被告戊○○所販賣第
    二級毒品安非他命部分為證述，經司法警察製作筆錄，復經
    丙○○於筆錄簽名確認，嗣於本案審理時，丙○○經本院依
    法傳喚、拘提均未到庭。然丙○○於警詢中為證述時，距被
    告經起訴之犯罪時間點未滿2 月；且依監聽譯文所示，2 人
    之通話次數密接，內容又未顯示有何怨懟情形，故丙○○於
    警詢中之陳述，當無偏坦或不實之動機而有可信之特別情狀
    ，且為證明犯罪事實之存否所必要，合於刑事訴訟法第159
    條之3 第3 款後段之情形，故其於警詢中之證述，有證據能
    力。辯護人雖認證人丙○○於警詢中之證述無證據能力，然
    並未具體指明其於警詢中之證述有何不可信之情形，依上說
    明，即難遽認丙○○於警詢中之證述無證據能力。至於丙○○於偵訊中就有關被告戊○○販賣毒品之部分所為之陳述，
    因檢察官未令其具結，則此部分依刑事訴訟法第158 條之3
    之規定，不得作為證據，無證據能力。
貳、實體認定部分：
一、訊據被告戊○○固承認有分別交付第一級毒品海洛因及第二
    級毒品安非他命予如事實欄所載之人，惟矢口否認有何販賣
    第一、二級毒品之犯行，辯稱：伊都是與該人等合資購買毒
    品，因為合資購買數量較大，品質較好。另也有因購買毒品
    之品質有異，於相互混摻後，再轉讓上開人等。伊雖有收錢
    ，但沒有賺取差價，沒有販賣等語。被告乙○○則以：伊確
    有為戊○○將毒品交付他人並收取金錢，但不知道這樣是否
    即為販賣等語置辯。
二、經查，
(一)販賣第二級毒品安非他命予姓名年籍不詳綽號之小莊部分：
    依被告戊○○所持用之0000000000號行動電話於95年9 月24
    日7 下午4 時51分與被告乙○○所持用之0000000000號行動
    電話監聽譯文所示，被告乙○○與戊○○在核對交付毒品予
    他人之情形，其中乙○○對戊○○稱：『「小莊」欠1 。』
    。證人即共同被乙○○於本院96年4 月12日審理時證稱：戊○○有對伊講過「小莊」這個人，可能是小莊拿毒品沒有給
    錢，因為戊○○不接「小莊」的電話，「小莊」就打電話予
    伊，要伊向戊○○求情，再賣給「小莊」毒品。伊就打電話
    給戊○○，戊○○叫伊不要再接小莊電話等語 (見同日審理
    筆錄第27頁)， 足徵「小莊」者確有其人且曾向被告戊○○
    取得毒品。況小莊既請乙○○代向戊○○求情，請戊○○再
    「賣」毒品，則亦顯非戊○○所稱之合資購買或單純轉讓。
    而被告戊○○復供承：伊有於95年9 月22或23日，在桃園縣
    桃園市廣明陸橋旁拿安非命予「小莊」，但小莊拿到毒品未
    付錢就跑了等語 (見同日審判筆錄第27頁)， 更可認被告確
    有交付值約1 千元之安非他命予小莊。被告既僅知對方之綽
    號而不知其他年籍資料者，顯然與該人並不熟識。又若如被
    告戊○○所言，均係與他人合資購買，怎會與不熟識之人合
    資購買毒品，又不先取得對方之金錢反先墊款向藥頭取貨，
    於交付毒品時向他人收錢，顯與常理不符。故可認被告戊○○之辯解不實。被告戊○○確有於上述時、地出售1 千元之
    第二級毒品安非他命予「小莊」。
(二)販賣第二級毒品安非他命予丙○○部分：證人丙○○於95年
    11月7 日警詢中證稱：伊與戊○○係朋友關係，沒有糾紛及
    仇恨，伊自95年9 月份開始施用安非他命，所施用之安非他
    命都是向戊○○購買，每次都是以5 千元作單位。伊大約向
    戊○○買安非他命約6 至10次，最後1 次向戊○○買安非他
    命係在95年9 月底凌晨約零時左右，是戊○○送安非他命至
    伊住處。95年9 月23日凌晨零時8 分，伊確實有打電話向戊○○買5000千元安非他命，但當日沒有拿到，係隔日伊才叫
    戊○○把安非他命送到伊住處，貼了1 千元的油錢予戊○○
    。伊亦有於95年9 月25日上午約11時49分與戊○○以電話聯
    絡，向戊○○買安非他命等語。被告戊○○雖辯稱：僅有合
    資2 至3 次，丙○○購買5 千元的量約可以用1 週左右，實
    際上並沒有向楊淑收油錢等語。惟證人丙○○原為戊○○之
    前女友，為被告戊○○所自承，彼等無怨懟，故丙○○於警
    詢中稱與戊○○間無金錢糾紛及仇恨，當屬可信。且被告於
    本院審理時亦自承有拿安非他命予丙○○，則丙○○於警詢
    中之證述，顯有可信之特別情狀，得為證據。另丙○○於警
    詢中皆證述係向戊○○「買」安非他命，從未提及係與戊○○「合資購買」安非他命。況依95年9 月21日凌晨2 時41分
    、9 月23日凌晨零時8 分、9 月23日凌晨零時10分、9 月23
    日凌晨零時13分、9 月24日凌晨3 時19分、9 月25日上午11
    時49分、9 月25日中午12時10分等監聽譯文所示，丙○○或
    被告戊○○在電話中從未論及「合資購買」，而被告戊○○
    尚在95年9 月24日凌晨2 時42分許撥打被告乙○○00000000
    00號行動電話稱：等一下要送到臺北給丙○○，丙○○要拿
    5 千元，還會給油錢等語，顯然被告戊○○不但欲至臺北交
    付安非他命與丙○○，且已決意收取油錢，此與前揭丙○○
    證稱有給戊○○1 千元油錢等語相合。又如係合資購買，則
    丙○○就所取得之毒品之量理當清楚。惟依9 月25日上午11
    時49分監聽譯文所示，丙○○在電話中不但另向戊○○要1
    張 (即1000元)， 並詢戊○○1 張重量為何？戊○○則答稱
    重0.15，惟丙○○卻要求戊○○給至0.2 克；於9 月25日中
    午約12時10分許之監聽譯文及前開同日11時49分監聽譯文所
    示，丙○○尚要求戊○○須「補」毒品，顯係買賣之討價還
    價，且因先前交易數量曾有短缺而應另補足，絕非合資購買
    。是被告戊○○上開所辯顯不足採信。被告雖否認於9 月25
    日有交付安非他命予丙○○等語 (見96年5 月10日審理筆錄
    第2 頁)。 然依上開9 月25日中午約12時21分監聽譯文所示
    ，丙○○當時已在路上且詢被告戊○○路線應如何走，戊○○尚稱等一下就一起補等語，顯示2 人當已約好碰面交付安
    非他命，且各自在途中前往赴約，故被告戊○○辯稱當日沒
    有交貨，亦不足採信。而該次交易之量，參以9 月25日上午
    11 時49 分監聽譯文所示，丙○○尚向被告戊○○多要1 張
    安非他他命，則該次當係購買6 千元。故被告戊○○於9 月
    23日、9 月24日、9 月25日，3 日內即販賣1 萬6 千元之安
    非他命予丙○○。此與被告戊○○前揭所稱前後交2 、3 次
    安非他命予丙○○大致相同，雖丙○○於警詢中稱：被告戊○○約賣6 至10次安非他命予伊等語，惟就次數無法確定，
    佐以監聽譯文及被告戊○○上開供述，應認被告戊○○於95
    年9 月23日、9 月24日、9 月25日各以5 千元、5 千元、6
    千元之價額出售第二級毒品安非他命予丙○○。
(三)販賣第一級毒品海洛因予姓名年籍不詳綽號「雯雯」之女子
    部分：被告戊○○於本院96年4 月12日審理時自白：伊係賣
    海洛因予雯雯等語 (見同日審判筆錄第28頁)。 而證人即共
    同被告乙○○於同日審理時則證稱：伊在桃園巨蛋附近給過
    雯雯1 次，收了2 千元，應該是伊與戊○○通電話的當天交
    付的，因為伊的習慣幾乎都是毒品交予他人當天就會對戊○○講等語 (見同日審判筆錄第28頁)。2人對於有無雯雯該人
    ，有無交付毒品等情之陳述互核相符，當屬可信。且依卷附
    之戊○○0000000000號行動電話於95年9 月24日下午4 時51
    分許之監聽譯文所示，乙○○對戊○○稱：「然後我去拿2
    個就是拿2 包給那個誰」，戊○○隨即接口稱：「雯雯! 」
    。乙○○復稱：「然後雯雯說那這樣子東西有沒有差，我說
    你是一起洗的，然後再分裝這樣，沒有什麼差。」，更與被
    告乙○○證稱確已於桃園巨蛋附近交付2 千元之海洛因予雯
    雯相合，足徵被告2 人確有於95年9 月24日某時在桃園體育
    館 (即巨蛋)附 近販賣第一級毒品海洛因2 千元予「雯雯」
    。被告戊○○雖於同日審理時辯稱：伊把剛買回來的海洛因
    或安非他命跟之前向別人買的混在一起，混的目的是品質如
    果有相互間有差別，就參差調和一下等語 (同日審理筆錄第
    28頁)， 又於96年5 月7 日審理時以：伊有對「雯雯」說合
    資去拿會比較便宜等語 (見同日審理筆錄第12頁)。 惟本次
    係被告乙○○在桃園縣體育館附近交付海洛因予「雯雯」，
    「雯雯」付2 千元予乙○○，顯非合資購買。再者，如依被
    告所言，與來電聯絡者皆為合資購買並未牟取利益，則每次
    合資買得即依出資比例分配完畢，怎麼可能有機會讓被告戊○○將不同時間購買之純度有異之毒品混合再行交付電洽索
    毒品之人。一旦戊○○可將數次購買之毒品混合「洗」過，
    其亦藉此過程提高其購得品質較差之毒品純度，就純度好價
    錢高而言，縱令係自用或原價轉賣，戊○○均已從中牟得利
    益，而有意圖營利之犯意與結果。故被告辯稱：均沒有賺他
    人的錢等語，亦不足採。
(四)販賣第一級毒品予甲○○部分：證人甲○○於本院96年3 月
    12日審理時證稱：自95年過完農曆年後即開始與戊○○聯絡
    拿海洛因、安非他命 (見同日審理筆錄第16頁)。 伊不知道
    被告戊○○有沒有賣海洛因、安非他命，但伊有交錢予戊○○，戊○○也有交付海洛因、安非他命共約5 、6 次。伊每
    次都是買1 千元的海洛因或安非他命，其中有2 次是買安非
    他命。海洛因及安非他命，都有2 至3 次是伊與戊○○到桃
    園南崁附近或桃園市○○○○○路附近去拿，由戊○○與對
    方接觸，伊先把錢交給戊○○，伊自己在車上等，待戊○○
    取到毒品後，再在車上交予伊 (見同日審理筆錄第5 至7頁)
    。至於95年9 月24日下午5 時28分，伊有打電話給戊○○，
    是被告乙○○接的 (見同日審理筆錄第12頁)， 要買海洛因
     (見同日審理筆錄第11頁)， 約2 、3 小時後伊有拿到(見
    同日審理筆錄第21頁)等 語。被告戊○○雖不否認上情，但
    辯稱：伊係與甲○○「合資購買」海洛因約3 、4 次，安非
    他命1 次。其中有1 次乙○○確有轉交甲○○所給的1 千元
    予伊 (見同日審理筆錄第21頁)。 至於95年9 月24日下午5
    時28分通完電話後，伊確實有於2 、3 小時後將毒品交給甲○○ (同日審理筆錄第22頁)， 該次係伊出1 千，甲○○也
    出1 千元合資向藥頭購買 (見同日審理筆錄第18頁)等 語。
    惟被告乙○○證稱：伊有交一次安非他命予甲○○，當時是
    別人載甲○○來的，毒品好像是包好的，從桃園戊○○那邊
    帶過來的，收了甲○○1 千元 (見96年4 月12日審理筆錄第
    24頁)； 伊與甲○○的部分，只有甲○○打電話一直要毒品
    的那一次，其他都是戊○○在與甲○○聯絡的。這次是伊說
    服戊○○說先給甲○○一點，伊就跟戊○○說剛好要要回林
    口，順便帶1 千元安非他命的量給甲○○，就自戊○○的包
    包內取出1 包 (見96年5 月7 日審判筆錄第14頁)等 語。雖
    其證稱該次係交付安非他命與甲○○所稱最後1 次買是海洛
    因不符，但乙○○早於96年4 月12日審理時供稱：伊不知道
    甲○○是用哪一種毒品等語 (見同日審理筆錄第24頁)，故
    其事後於本院審理時稱95年9 月24日係交付安非他命予戊○○等語應係記憶有誤。惟參酌該毒品既係乙○○事後說服戊○○，又係自戊○○之小包包內取出1 包至林口交付甲○○
    ，顯見被告戊○○早已購入海洛因，與其辯稱係與甲○○合
    資購買係屬不實。且參酌證人甲○○證稱約自95年農歷年後
    至95年9 月24日止，前後向被告戊○○前後共拿3 、4 海洛
    因、2 次安非他命等情，與被告戊○○所承甲○○前後向其
    取海洛因約3 、4 次、安非他命1 次，合計前後亦共有4 、
    5 次，與甲○○所述之次數極為相近，堪認被告戊○○確有
    為數次交付海洛因、安非他命予甲○○之行為。然甲○○自
    95 年2月間以後至同年9 月24日，僅向被告戊○○拿毒品約
    僅5 、6 次，頻率極低，被告有何與之合資購買之動機？且
    甲○○每次購買之單價均僅有1 千元，業經甲○○證述在卷
    ，則戊○○即令與之合資購買，亦僅區區2 千元，不可能取
    得較為便宜或數量較多之毒品。是被告戊○○所辯已與常理
    不符。是被告戊○○辯稱僅係與甲○○合資向藥頭購買海洛
    因、安非他命等語，顯不足採信。另被告乙○○與戊○○係
    男女朋友，其本身有施用毒品，於95年9 月24日，竟仍交付
    海洛因並收受1000元現金後轉交予戊○○，顯然有與戊○○
    為販賣第1 級品海洛因犯意之聯絡及行為之分擔，故亦係該
    次販賣第1 級毒品海洛因之共犯。是有關被告戊○○自95年
    2 月間起至9 月24日止，各有2 、3 次販賣第1 級毒品海洛
    因及安非他命予甲○○；乙○○亦於95年9 月24日有共同與
    戊○○販賣第1 級毒海洛因予甲○○之犯行均可認定。且依
    罪疑唯輕原則，既甲○○僅能大約證述戊○○交付毒品之行
    為約5 、6 次，扣除其明確證述戊○○交付第二級毒品安非
    他命有2 次，則有關戊○○販賣第1 級毒品予甲○○之犯行
    應認為有3 次；販賣第二級毒品安非他命者，應有2 次。
(五)販賣第二級毒品安非他命予丁○○部分：證人丁○○於本院
    96年5 月7 日審理時證稱：伊經由朋友介紹認識被告戊○○
    ，朋友說戊○○有在賣安非他命，如果伊有需要可以找戊○○問問看 (見同日審理筆錄第4 頁)。95 年9 月間，伊當時
    要去朋友家，先至被告戊○○當時位於桃園縣桃園市 (筆錄
    誤載為八德市○○ ○路2 巷3 號之住處，向被告戊○○購買
    海洛因，由被告乙○○交付 (見同日審理筆錄第9 頁)。96
    年10月24日伊打電話予戊○○，但接電話的是個女的，伊就
    說要買毒品，至戊○○住處後，戊○○說身上現在沒東西，
    要伊等一下，伊就先拿2 千元予戊○○，後來看到有一台車
    停在7-11那邊，戊○○上車，出來後就交給伊安非他命(見
    同日審理筆錄第3 、9 頁)等 語，核與卷附之95年9 月24日
    晚間7 時7 分許、同晚8 時2 分許、同晚8 時35分許、同年
    10月24日晚間7 時許、同晚7 時34分許之監聽譯文內容相符
    。已可認證人丁○○於95年9 月24日晚間、同年10月24日晚
    間分別向被告乙○○取得海洛因；向被告戊○○取得安非他
    命。另共同被告乙○○於96年4 月12日雖供稱：伊接到「阿
    雄」 (即丁○○)電 話後要去戊○○那裡，伊即先打電話予
    戊○○，稱丁○○要拿2 千元的毒品，復與丁○○碰面收2
    千元後至戊○○住處拿毒品，再去上班途中交給丁○○毒品
    等語 (見同日審理筆錄第26頁)。 然於96年5 月7 日丁○○
    在本院為上開證述後，復修正供述稱：丁○○對伊說要2 張
    ，伊對丁○○說要找戊○○才知道等語 (見同日審理筆錄第
    8 頁)， 而被告戊○○則供稱：該次後來是丁○○直接來找
    伊，給了2 千元，伊打電話聯絡藥頭，跟丁○○說到的時候
    要等伊一下，等伊拿到東西再給他等語 (見同日審理筆錄第
    8 頁)， 顯可認乙○○將95年9 月24日交付海洛因予丁○○
    之情形誤記為95年10月24日該次之情形。另被告戊○○雖仍
    辯稱：伊在丁○○的車上有對丁○○說幫其調東西 (指毒品
    ) 沒有賺錢，若一起拿東西，成份及藥效會比較好等語 (見
    同日審理筆錄第10頁)。 雖丁○○在同日審理時亦附和證稱
    ：戊○○幫伊調東西，不知道戊○○有何好處等語 (見同日
    審理筆錄第10頁)， 惟經本院詢問，丁○○證稱：戊○○身
    上隨時都有毒品可以應付伊等語，如此情形顯與戊○○稱每
    次均係受邀一起合資購買之情形有間，而與一般隨時備有毒
    品供需求者選購或應需求者要求臨時補「貨」之情形無異，
    故96年10月24日該次向戊○○取安非他命部分，亦為販賣無
    誤。抑且依95年10月24日晚間7 時許監聽譯文所示，丁○○
    係直接問乙○○：「那邊有嗎？」，而非要約合資購買，可
    知丁○○當時係欲直接向戊○○取貨，根本非請戊○○調貨
    ，是被告戊○○、乙○○當係共同販賣第一級毒品海洛因及
    第二級毒品安非他命予丁○○，應可認定。雖有關95年9 月
    24 日 被告戊○○、乙○○究係販賣若干數額之第一級毒品
    海洛因予丁○○不得而知，惟依丁○○95年10月24日晚間7
    時聯絡乙○○之監聽譯文所示係以「張」即千元為單位，則
    代表丁○○最少係以1 千元為購買毒品之單位，則依罪疑有
    利於被告之原則，當認丁○○該次係購買1 千元之第一級毒
    品海洛因。
(六)販賣予姓名年籍不詳綽號「阿賓」之男子第二級毒品安非他
    命部分：依被告乙○○以0000000000號行動電話與被告戊○○0000000000號行動電話於95年10月1 日下午4 時56分之通
    聯監聽譯文所示，被告乙○○向戊○○稱：『你知道嗎？他
     (指姓名年籍不詳綽號「阿賓」之男子)就 是早上跟我拿20
    00。然後我秤2.5 給他嘛!0.25 給他。我早上有打電話問阿
    國說：「2 張的話要多少，他說0.3 」。他說外面這樣出。
    可是我秤0.25給他。』 (見95年度偵字第22988 號卷第88
    頁)。 證人即共同被告乙○○於本院96年4 月12日審理時供
    後具結證稱：有出給「阿賓」，因為「阿賓」來電後，伊打
    電話給戊○○，戊○○沒有接，所打電話問戊○○的朋友「
    阿國」，問他2 千元的安非他命要出多少，後來在桃園或是
    林口交給「阿賓」。伊收的錢幾乎都會交給戊○○等語 (
    見同日審判筆錄第23頁)。 是依乙○○之證述可知，若乙○○有接獲他人聯絡戊○○係欲取毒品者，原則上乙○○會先
    聯絡被告戊○○，若其聯絡不到戊○○，則乙○○就自行決
    定是否「出貨」，此種情況絕非合資購買比例分取。況依上
    開監聽譯文所示，乙○○經「阿國」告知2 千元的安非他命
    依行情係0.3 公克，若係合資，根本無庸查詢行情。逕依購
    買之價錢予以折計即可，如果乙○○非圖謀營利，為何僅秤
    0.25公克之安非他命予「阿賓」，與「阿國」所稱之行情價
    相較尚短少0.05公克，待乙○○完成交易售價2 仟元0.25公
    克之安非他命予「阿賓」後，即向戊○○回報價格及交付數
    量，再將所收取之2 仟元交付予戊○○。當乙○○已向戊○○告知自行減量交予「阿賓」時，戊○○亦未置一詞，可知
    此乃戊○○、乙○○2 人與他人之交易常態。故戊○○、乙○○交付毒品予他人係獲有利益，非如被告戊○○所辯稱均
    係合資代購。故被告戊○○與被告乙○○確有於95年10月1
    日上午某時共同販賣0.25公克之第二級毒品安非他命予「阿
    賓」，由乙○○於該日上午某時在桃園市某處地區交付，販
    賣價格為2 千元。
(七)販賣第二級毒品安非他命予「仲豪」部分：依95年10月20日
    7 晚間約9 時36分監聽譯文內容所示，姓名年籍不詳綽號「
    仲豪」之男子自稱係「姐仔」所介紹，且「仲豪」直接向被
    告戊○○稱要拿1 克之毒品，並詢被告戊○○1 克要多少錢
    ，戊○○即稱6 千元。則「仲豪」既向被告戊○○要1 克之
    安非他命，戊○○復稱6 千元，顯然仲豪意在向被告戊○○
    購買1 克之安非他命，無所謂合資購買之意。而被告戊○○
    雖仍辯稱係合資購買等語，然「仲豪」於電話中既稱係透過
    「姐仔」所介紹，顯然與被告並不熟稔。被告在與「仲豪」
    既不熟識之情況下，無須冒風險與仲豪合資購買安非他命。
    更何況被告戊○○於本院96年5 月7 日審理時供稱：「仲豪
    」拿6 千元，伊也出6 千元，2 人共買2 克等語 (見同日審
    理筆錄第14、15頁)。 則1 人1 克6 千元，2 人合資購買 1
    萬2 千元亦僅有2 克，重量未因合資購買而有增加，則顯無
    合資購買較為便宜之情形。而販毒者依購買者提出金額之多
    寡再行提出不同純度之毒品，顯然太費周章，交易常情係 1
    次提出大金額可以取得比零售較多重量之毒品，量多內含之
    純質淨重亦會多，是被告辯稱係與「仲豪」合資購買，無足
    採信。又被告供承最後仍有透過藥頭交付安非他命予仲豪，
    則可確定「仲豪」最後確有取得第二級毒品安非他命，是被
    告販賣6 千元之第二級毒品安非他命予「仲豪」之事實應可
    確定。
三、另扣案之海洛因2 包 (臺北市政府警察局刑事警察大隊扣押
    物品目錄表載明1 包毛重15.1公克，淨重14公克；1 包毛重
    1 克，淨重0.8 公克)， 經送鑑定認：「送驗檢品2 包均含
    第一級第6 項毒品海洛因成分，合計淨重15.97 公克 (空包
    裝總重1.26公克)， 純度百分之7.52，純質淨重1.20公克。
    」，有法務部調查局95年12月9 日調科壹字第09523044970
    號鑑定書附卷可稽，足認扣案之白色粉末2 包均含有海洛因
    成分無疑。又扣案之「白色透明晶體1 包；毛重1.06公克，
    淨重0.80公克，取0.01公克化驗，餘0.79公克，檢出第二級
    毒品甲基安非他命成分」等情，亦有臺北市政府警察局96年
    1 月17日北市鑑毒字第825 號鑑驗通知書在卷可參，可認被
    告戊○○為警查獲時所持有者確為第一級毒品海洛因及第二
    級毒品甲基安非他命。此外，尚有扣案之空夾鏈袋91個、電
    子磅秤1 個、臺北市政府警察局刑事警察大隊查獲涉嫌毒品
    危害防制條例毒品初步驗報告書、現場蒐證照片1 張、扣案
    物品照片8 張、臺灣桃園地方法院檢察署通訊監察書及附表
    在卷可憑，故被告戊○○、乙○○2 人犯行堪予認定，應依
    法論科。
參、論罪科刑部分：
一、按販賣毒品罪，並不以販入後復行賣出為必要，只須以營利
    為目的，將毒品販入或賣出，有一於此，其犯罪即告成立，
    此與意圖販賣而非法持有毒品罪，乃指意圖販賣而販入以外
    之原因而持有，嗣持有後始意圖販賣者，迥然不同，有最高
    法院91年度台上字第2048號判決意旨參照。次按，所謂「集
    合犯」，依學者通說見解認係指法律構成要件上本即有複數
    之同種行為反覆實施之性質，如營業犯、常業犯 ( 刑 法修
    正後已刪除常業犯之規定)、 常習犯 (如刑法第90條所謂之
    有犯罪之習慣，我國並無因習慣而成立之犯罪，僅於有犯罪
    之習慣時，可為保安處分，如刑法第90條、竊盜犯、贓物犯
    保安處分條例等)、 偽造貨幣罪之偽造犯、收集犯、散布犯
    等。且「集合犯係指犯罪構成要件之行為，依其本質、犯罪
    目的或社會常態觀之，常具有反覆、繼續為之之特性，此等
    反覆實行之行為，於自然意義上雖係數行為，但依社會通念
    ，法律上應僅為一總括之評價，法律乃將之規定為一獨立之
    犯罪類型，而為包括一罪。故犯罪是否包括一罪之集合犯，
    客觀上，應斟酌其法律規定文字之本來意涵、實現該犯罪目
    的之必要手段、社會生活經驗中該犯罪實行常態及社會通念
    等；主觀上，則視其是否出於行為人之一次決意，並秉持刑
    罰公平原則，加以判斷。」，亦有最高法院96年度台上字第
    1168號判決意旨可資參酌。
二、被告戊○○意圖營利，基於販賣毒品之決意而販入第一、二
    級毒品，只要施用毒品買家聯絡，即反覆繼續密接從事出售
    交付毒品之行為，其數個販賣行為，具前述集合犯之特質。
    又被告戊○○販賣第一級毒品之時間，係自95年2 月間某日
    至95年10月20日，越跨刑法修正施行前、後，惟其單一販賣
    行為既有一部在刑法修正後，則若涉及刑法相關條文部分，
    自應全部適用修正後刑法之相關規定處斷。故核被告戊○○
    、乙○○所為，均係違反毒品危害防制條例第4 條第1 項之
    販賣第一級毒品罪及同條第2 項之販賣第二級毒品罪。被告
    2 人自95年9 月24日以後共同犯賣第一、二級毒品犯行間，
    均有將共同或其中一人販賣毒品之行為視為自己之行為，所
    得視為自己所得之犯意之聯絡及行為之分擔，應依刑法第28
    之規定論以共同正犯。又被告2 人兼賣販賣第一、二級毒品
    ，於9 月24日當日，即為數次販賣第一、二級毒品予丙○○
    、「雯雯」、甲○○、丁○○等人，可認被告2 人平日即備
    有第一級毒品海洛因、第二級毒品安非他命，而由買家指定
    種類。故在無其他積極事證可認被告2 人不同時、地先後購
    入海洛因、安非他命，自應為被告2 人有利之認定，即同時
    入海洛因、安非他命，同時成立販賣第一級毒品既遂罪、販
    賣第二級毒品既遂罪之想像競合犯，應從一重之販賣第一級
    毒品既遂罪論處。另被告戊○○前施用毒品案件，經臺灣雲
    林地方法院於92年5 月29日以以92年度訴字第269 號判處應
    執行有期徒刑1 年6 月，並於92年6 月19日確定，復於93年
    9 月23日因縮刑假釋付保護管束出監，於94年7 月30日縮刑
    期滿執行完畢；被告乙○○則未有前科等情，有臺灣高等法
    院被告前案紀錄表附卷可參。被告戊○○於前案執行完畢後
    5 年內，再以故意犯本件有期徒刑以上之罪，為累犯，本應
    依刑法第47條第1 項之規定加重其刑，惟販賣第一級毒之罪
    ，其法定本刑為死刑、無期徒刑，依刑法第64、65條之規定
    ，均不得加重。爰審酌販賣之第一、二級毒品均由戊○○販
    入，價格、數量亦由戊○○決定，乙○○雖涉入其中，但主
    導權在戊○○，乙○○涉案程度較戊○○輕；被告戊○○雖
    否認販賣第一、二級毒品犯行，僅供稱係與他人合資購買，
    當係懼於法定本刑過重所致。然於本院依監聽譯文內容訊問
    ，就其記憶所及，仍供出交付他人毒品之價格、時間及地點
    ，依此可知其並非全無悔悟之心；另被告乙○○於本院96年
    4 月12日以後之各次審理，均依實供述犯情，態度良好，可
    認確有悔悟之心；及本案被告戊○○每次販賣第一級、第二
    級毒品，至多6 千元，最少1 千元；被告乙○○則僅約2 千
    或1 千元，毒品數量不多，金額非鉅，屬小額零星販賣；再
    依扣案之第一級毒及第二級毒品數量、質量觀之，海洛因純
    質淨重僅1.20公克；甲基安非他命淨重亦僅淨重0.80公克，
    2 人均無藏有鉅量之毒品，與大宗走去或利用幫派組織結構
    販賣海洛因、安非他命者相較，對社會之危害稍低；另被告
    2 人又均有施用毒品之事實，有臺灣高等法院被告前案紀錄
    表附卷可參，則被告2 人或係能力不足供己用毒開銷，而在
    吸毒者彼此互通有無，並賺取其中些微差價，對社會之造成
    之危害尚無從與販賣毒品之大盤、中盤相提並論，若依2 人
    所犯之販賣第一級毒品之法定本刑而論處死刑或無期徒刑，
    顯屬過重，而有「法重情輕」之情。本院認被告戊○○、乙○○依情狀處以有期徒刑，即足以懲儆，並達防衛社會之目
    的者，援引刑法第59條之規定酌量減輕其刑，以斟酌妥適，
    各量處如主文所示之刑，以資懲儆。
三、末查，扣案之第一級毒品海洛因2 小包，合計淨重15.97 公
    克 (空包裝總重1.26公克)； 第2 級毒品甲基安非他命，毛
    重1.06公克，淨重0.80公克，取0.01公克化驗，餘0.79公克
    ，分別為毒品危害防制條例所定之第一、二級毒品。且上開
    一、二級毒品既係包裝於各該包裝袋內，與各該包裝袋均難
    以完全分離，則各該第一、二級毒品及與之包裝之包裝袋，
    均應依毒品危害防制條例第18條第1 項前段，併同宣告沒收
    銷燬之。扣案之戊○○所有電子磅秤1 只，係供被告2 人分
    裝毒品以供販賣第一、二級毒品之用，均應依毒品危害防制
    條例第19條第1 項前段之規定，宣告沒收。另未扣案之被告
    戊○○或獨自，或與被告乙○○共同販賣第一、二級毒品所
    得共3 萬5 千元；被告乙○○與戊○○共同販賣第一、二級
    毒品所得8 千元，均仍應依毒品危害防制條例第19條第1 項
    前段規定宣告沒收，如全部或一部不能沒收時，應依同條項
    後段之規定，以其財產抵償之。又扣案之空夾鏈袋91只，係
    預備供被告2 人共同販賣第一、二級毒品用以包裝毒品之物
    ，且為被告戊○○所有，應依刑法第38條第1 項第2 款後段
    之規定，宣告沒收。
肆、據上論斷，依刑事訴訟法第299 條第1 項前段，毒品危害防
    制條例第4 條第1 項、第2 項，第18條前段、第19條，修正
    後刑法第2 條第1 項前段、第11條、第28條、第38條第1 項
    第2 款、第47條第1 項、第55條、第59條，判決如主文所示
    之刑。
中　　華　　民　　國　　96　　年　　5 　　月　　24　　日
                刑事第六庭  審判長  法  官  林  孟  宜
                                    法  官  林  哲  賢
                                    法  官  崔  秉  君
以上正本證明與原本無異。
如不服本判決，應於判決送達後10日內向本院提出上訴狀（應附
繕本），上訴於臺灣高等法院。
      　　　　　　　　　　　　　　　書記官　劉  霜  潔
中　　華　　民　　國　　96　　年　　5 　　月　　24　　日
附表：
┌──┬───────────┬────────────┐
│編號│  應沒收之物及數量    │沒   收    依    據     │
├──┼───────────┼────────────┤
│ 1  │第一級毒品海洛因貳包含│毒品危害防制條例第18條第│
│    │袋(共 淨重拾伍點陸公克│1項前段。               │
│    │，空包裝重壹點貳陸公克│                        │
│    │)                     │                        │
├──┼───────────┼────────────┤
│ 2  │第二級毒品甲基安非他命│同上。                  │
│    │壹小包含袋 (毛壹點零陸│                        │
│    │公克，淨重零點柒玖公克│                        │
│    │)                     │                        │
├──┼───────────┼────────────┤
│ 3  │空夾鏈袋玖拾壹只      │刑法第38條第1 項第2 款後│
│    │                      │段。                    │
├──┼───────────┼────────────┤
│ 4  │電子磅秤壹台          │毒品危害防制條例第19條第│
│    │                      │1項前段。               │
└──┴───────────┴────────────┘
附錄
毒品危害防制條例第4條
製造、運輸、販賣第一級毒品者，處死刑或無期徒刑；處無期徒
刑者，得併科新臺幣1 千萬元以下罰金。
製造、運輸、販賣第二級毒品者，處無期徒刑或7 年以上有期徒
刑，得併科新臺幣7 百萬元以下罰金。
製造、運輸、販賣第三級毒品者，處 5 年以上有期徒刑，得併科
新臺幣 5 百萬元以下罰金。
製造、運輸、販賣第四級毒品者，處3 年以上10年以下有期徒刑
，得併科新臺幣3 百萬元以下罰金。
製造、運輸、販賣專供製造或施用毒品之器具者，處1 年以上7
年以下有期徒刑，得併科新臺幣1 百萬元以下罰金。
前五項之未遂犯罰之。
